【裁判字號】    91,交聲,504
【裁判日期】    920120
【裁判案由】    違反道路交通管理處罰條例聲明異議
【裁判全文】
臺灣臺北地方法院交通事件裁定                    九十一年度交聲字第五四號
    異議人即
    受處分人  甲○○  男  五十.
右列異議人即受處分人因違反道路交通管理處罰條例案件，對於台北市交通事件裁決
所中華民國九十一年三月四日所為之處分（原處分案號：北市裁三字第裁二二－ＡＸ
Ｘ○一○三三六號），聲明異議，本院裁定如左：
        主      文
原處分撤銷。
甲○○不罰。
        理      由
一、按交通違規事件裁罰案件，性質上屬於交通行政主管機關本於職權就公法上具體
    事件所為之決定而對外直接發生法律效果之單方行政行為，參酌行政法院五十六
    年度判字第八一號判例意旨「本件原告行為時尚在舊所得稅法施行期間，實體上
    固應適用舊法，但被告官署稽徵程序係開始於現行所得稅法令公布施行以後，程
    序上即應適用新法」，本件道路交通管理處罰條例雖於民國九十一年七月三日公
    布修正，於同年九月一日施行，依行政「實體從舊，程序從新」原則，尚無比較
    新舊法之問題，而本件行為時法為修正前之舊法，核先敘明。次按汽車行駛至交
    岔路口，轉彎車應讓直行車先行。但直行車尚未進入交岔路口，而轉彎車已達中
    心處開始轉彎，直行車應讓轉彎車先行，道路交通安全規則第一百零二條第一項
    第六款定有明文；又汽車駕駛人轉彎時，轉彎車不讓直行車先行者，處新台幣（
    下同）六百元以上一千八百元以下罰款，道路交通管理處罰條例第四十八條第六
    款定有明文，若而汽車駕駛人駕駛汽車違反道路交通管理處罰條例第四十八條第
    六款規定者，除應依該條所規定之罰鍰處罰外，並予記違規點數一點，道路交通
    管理處罰條例第六十三條第一項第一款亦定有明文。再汽車駕駛人駕駛汽車違反
    道路交通安全規則，因而肇事致人受傷者，違者吊扣其駕駛執照三個月至六個月
    ，道路交通管理處罰條例第六十一條第三項亦有處罰規定。是以汽車駕駛人行駛
    至交岔路口，轉彎車應讓直行車先行，如未讓直行車先行因而肇事致人受傷，公
    路主管或警察機關得據以吊扣其駕駛執照，惟如直行車尚未進入岔路口，而轉彎
    車已達中心處開始轉彎時，直行車應讓轉彎車，如直行車未讓轉彎車，因而發生
    轉彎車與直行車擦撞致人受傷時，因轉彎車並未違反道路交通安全規則，公路主
    管機關或警察機關自不得吊扣轉彎車之駕駛執照。
二、本件異議人即受處分人甲○○於民國九十年十一月十二日上午八時十五分許，駕
    駛車號ＡＬ－００六五號自用小客車，沿台北市○○街由東往西方向行駛，途經
    台北市○○街與桃源街之交岔路口時，本應注意汽車行駛至交岔路口轉彎時，轉
    彎車應讓直行車先行之規定，而依當時情形，亦無不能注意之情事，竟疏未注意
    上開規定，於交岔路口左轉桃源街時，使其所駕駛上開自用小客車右後葉子板與
    由賴梅玉騎乘沿貴陽街由西向東方向行駛之ＥＥＢ－九八七號輕型機車之前車頭
    處相撞而肇事，賴梅玉因此受有手腳多處擦傷等傷害，經台北市政府警察局中正
    一分局交通分隊員警黃文南到場處理後，以受處分人有違反前揭道路交通安全規
    則第一百零二條第一項第六款規定，致人受傷之情事，違反道路交通管理處罰條
    例第四十八條第六款及第六十一條第三項規定之行為掣單舉發，嗣受處分人於舉
    發通知單上所載應到案日期前之九十一年一月二十一日向原處分機關提出申訴，
    經原處分機關請舉發單位調查結果，仍認受處分人有前開違規行為，原處分機關
    乃於九十一年三月四日以前揭道路交通管理處罰條例第四十八條第六款、第六十
    一條第三項、第六十三條第一項第一款及違反道路交通管理事件統一裁罰基準表
    規定，裁決受處分人罰鍰九百元並記違規點數一點，暨吊扣駕駛執照三個月之處
    分。
三、訊據受處分人固不否認其於前揭時地駕駛上開車輛左轉之事實，惟堅決否認有何
    違規行為，辯稱：當時上開機車未進入交岔路口，其所駕車輛已達中心處並已轉
    彎且已轉至正向繼續前進，該機車撞擊其車身之右後方，其無任何違規行為等語
    。經查，台北市政府警察局中正一分局交通分隊所製作之道路交通事故調查報告
    表，內文包括事故現場圖及肇事經過摘要「Ａ車（甲○○）ＡＬ－００六五自小
    客車由貴陽街東向西行駛內側車道，Ｂ車（賴梅玉）ＥＥＢ－九八七輕機車由貴
    陽街西向東行駛外側車道，兩車到肇事路口Ａ車左轉往南，右後葉子板被Ｂ車右
    前車頭碰撞肇事」，另據交通事故補充資料表，可知雙方車損部位「Ａ車－右後
    葉子板內凹三公分、右後保險桿破裂脫落。Ｂ車－右前車身斜板破裂」，則依前
    開記載可確認係Ｂ車之車頭與Ａ車之右後葉子板、保險桿發生撞擊；而賴梅玉於
    交通事故談話紀錄表陳述：「‧‧‧我要直行通過該路口時，突然看見一部自小
    客左轉‧‧‧」等語，其於本院調查時陳稱：「‧‧‧過馬路後騎到快路口，突
    然看到受處分人的車子‧‧‧」等語；再參諸本件道路交通事故調查報告表中之
    事故現場圖，撞擊地點係在交岔路口之中心處，而以受處分人所駕駛汽車之右後
    葉子板、保險桿遭撞擊以觀，堪認受處分人受撞擊當時，所駕駛車輛已達中心處
    並已轉彎，應屬有據。足見受處分人所駕駛之汽車於交通事故發生時，雖為左轉
    彎車，但其已達交岔路口中心處開始轉彎，直行車應讓轉彎車先行，是本件肇事
    原因應非可歸責於受處分人，受處分人所辯，尚堪採信。
四、綜上所述，原處分機關認定受處分人有轉彎車未讓直行車先行之違規行為，然未
    斟酌賴梅玉所騎乘機車未讓先進入交岔路口中心轉彎之車輛先行之規定，容有未
    洽。從而，原處分右開裁罰即難認為適法，自應由本院將原處分機關之處分撤銷
    ，諭知受處分人不罰。
據上論斷，應依道路交通案件處理辦法第二十條前段，裁定如主文。
中      華      民      國    九十二    年      一      月     二十     日
                                    臺灣臺北地方法院交通法庭
                                        法  官  蕭  清  清
右正本證明與原本無異。
如不服本裁定，應於裁定送達後五日內向本院提出抗告狀。
                                        書記官  劉  麗  英
中      華      民      國    九十二    年      一      月     二十九   日


司法院資訊處製作；財團法人民間司法改革基金會備份。
